臺灣高等法院刑事判決
110年度上訴字第2599號
上  訴  人  
即  被  告  黃威翔
選任辯護人  余政勳律師(法扶律師)
上列上訴人因殺人未遂案件，不服臺灣新北地方法院109年度訴
字第1229號，中華民國110年7月7日第一審判決（起訴案號：臺
灣新北地方檢察署109年度偵字第36204號），提起上訴，本院判
決如下：
    主  文
上訴駁回。
    事  實
一、黃威翔因友人黃子豪告知其父黃慶珍其被解雇等事，對黃子
    豪心生不滿，遂萌發殺人之犯意，於民國109年10月4日14時
    20分許，在社群軟體臉書限時動態上發布含有右手持刀刃為
    鋸齒狀之刀子1把（下稱鋸齒刀，以白色毛巾將刀子綑綁在
    右手手腕固定）照片及「人生嘛我要大開殺戒！人在長江路
    路」文字之訊息（下稱開殺動態訊息）後，承上開殺人之犯
    意，著手攜帶其所有鋸齒刀1把，於同日18時許至新北市○○
    區○○路0段000號4樓之黃子豪住家（下稱長江路住處）門外
    ，先以毛巾將鋸齒刀捆綁在右手手腕上固定復以外套遮掩後
    ，再隔鐵門與黃子豪口頭爭執，一見黃子豪打開鐵門，隨即
    持刀朝黃子豪頭部附近連續揮砍多次，並同時口呼「給你死
    」（台語）多次，黃子豪見狀奮力徒手阻擋且閃躲，在現場
    之黃子豪母親黃秋妹見狀後亦再上前勸說阻攔，幸未造成黃
    子豪死亡結果，惟黃子豪仍因而當場受有頭面、右拇指、右
    食指、左胸多處挫傷等傷害，經黃秋妹不斷哀求苦勸，黃威
    翔始罷手持刀走下樓，捆綁鋸齒刀之毛巾及覆蓋之外套留落
    在現場地面。適員警獲報到場處理，在新北市○○區○○路0段0
    00號1樓前盤查黃威翔，經黃威翔同意當場在其騎乘車牌號
    碼000-0000號普通重型機車車箱內扣得鋸齒刀1把。
二、案經黃子豪訴由新北市政府警察局海山分局報請臺灣新北地
    方檢察署檢察官偵查起訴。
    理  由
壹、證據能力：
一、按刑事訴訟法第159條第1項固規定，被告以外之人於審判外
    之言詞或書面陳述，除法律有規定者外，不得作為證據。惟
    同法第159條之5亦明定：「被告以外之人於審判外之陳述，
    雖不符前4條之規定，而經當事人於審判程序同意作為證據
    ，法院審酌該言詞陳述或書面陳述作成時之情況，認為適當
    者，亦得為證據。」、「當事人、代理人或辯護人於法院調
    查證據時，知有刑事訴訟法第159條第1項不得為證據之情形
    ，而未於言詞辯論終結前聲明異議者，視為有前項之同意。
    」，其立法意旨在基於證據資料愈豐富，愈有助於真實發現
    之理念，酌採當事人進行主義之證據處分權原則，並強化言
    詞辯論主義，透過當事人等到庭所為之法庭活動，在使訴訟
    程序順暢進行之要求下，承認傳聞證據於一定條件內，得具
    證據適格，屬於傳聞法則之一環，基本原理在於保障被告之
    訴訟防禦反對詰問權。是若被告對於證據之真正、確實，根
    本不加反對，完全認同者，即無特加保障之必要，不生所謂
    剝奪反對詰問權之問題（最高法院102年度台上字第309號判
    決意旨參照）。又當事人、代理人或辯護人於調查證據時，
    知有刑事訴訟法第159條第1項不得為證據之情形，卻表示「
    對於證據調查無異議」、「沒有意見」等意思，而未於言詞
    辯論終結前聲明異議者，應視為已有將該等傳聞證據採為證
    據之同意（最高法院93年度台上字第3533號、94年度台上字
    第2976號判決意旨參照）。經查，本判決下列所引各項供述
    證據，被告黃威翔（下稱被告）及其辯護人於本院準備程序
    中，均已陳稱：沒有意見、同意作為證據等語明確（見本院
    卷第101至103頁），且經本院於最後審理期日就上開警詢及
    偵查筆錄逐一提示並告以要旨，被告及辯護人就此部分證據
    之證據能力亦均未聲明異議，本院審酌各該證據作成時之情
    況，並無違法不當或證明力明顯過低之瑕疵，認以之作為證
    據應屬適當，依刑事訴訟法第159條之5規定，均俱有證據能
    力。
二、至其餘憑以認定被告犯罪事實所引各項非供述證據（詳後述
    ），查無違反法定程序取得之情，依同法第158條之4規定反
    面解釋，均俱有證據能力。
貳、實體部分：
一、認定犯罪事實所憑之證據及理由：
　  被告因告訴人黃子豪（下稱告訴人）告知其父黃慶珍被告遭
    解雇之事，對告訴人心生不滿，遂於109年10月4日18時許攜
    帶鋸齒刀，至告訴人長江路住處門外，先隔鐵門與告訴人爭
    執後，見告訴人打開鐵門，被告即揮動其所持之鋸齒刀，告
    訴人因此受有傷害，在現場之告訴人母親黃秋妹見狀上前勸
    阻，被告遂罷手而持刀下樓等情業經被告坦承在卷，惟否認
    有致告訴人於死之犯意。辯稱：伊只是帶隨身工具去嚇告訴
    人而己，伊雖有在臉書上PO文說要大開殺戒，也有拿刀用毛
    巾捆住，但只是拍照要嚇欠錢的劉志忠，伊沒有針對告訴人
    ，絕對沒有要致告訴人死的意思云云。被告之辯護人為被告
    辯稱：被告與告訴人從小就認識，是多年朋友，基於情誼，
    甚難推斷被告有殺人故意，原審指摘被告先在臉書PO文，他
    PO文時間是在當天中午左右，但案發在晚間6 點相隔已6個
    小時，本件是誘發於案外人劉志忠向被告借錢不還，被告相
    當不滿，所以PO了照片去發洩情緒，告訴人看到了，跑去向
    被告的父親告狀，被告情緒被觸發，才去告訴人住家樓家大
    聲咆哮要跟告訴人理論，但是告訴人始終不出現，最終被告
    跑到樓上，雙方隔著門爭吵，告訴人開門後，雙方爆發嚴重
    的肢體衝突，這種情況下，如果被告有殺人故意，其實他不
    需要讓告訴人知道他有攜帶刀械，而且進去突發狀況下，所
    形成的傷勢也不可能是診斷證明書所稱的只有挫傷，如果是
    鋒利刀具，而且有致死的故意，一般會是刀傷、穿刺傷、切
    割傷、撕裂傷，但本件並非如此，傷勢看似雙方口角或是肢
    體拉扯不慎所受的傷害。告訴人在原審被傳喚時，模擬很多
    動作，是過度誇張，而且與偵查中所述不同，在沒有其他補
    強證據情況之下，僅告訴人單一指訴，沒有其他事證，不具
    可信性，反而被告經過告訴人母親的安撫很快就平靜下來，
    沒有再作持續性的攻擊，再加上傷勢只是拉扯過程中所形成
    的挫傷，聯合醫院回函也說傷勢不足達到致死的狀況，請審
    酌以上有利的卷證，撤銷原審殺人部分之判決，改依傷害罪
    論處，並審酌雙方已經和解，而且被告已經支付賠償等情狀
    ，請為適當的量刑等語。
　㈠被告之供述：
　　被告於偵查中及法官羈押訊問時供稱：伊跟告訴人是十幾年
    的朋友，這陣子都一起工作，伊經常載他上、下班，結果告
    訴人跑去伊父親的店亂講話，說伊吃藥、又不做事，說伊被
    老闆辭掉工作，伊爸很生氣、打電話給伊，伊爸爸回家打了
    伊一頓，伊一氣之下就去找了告訴人，109年10月4日下午2
    時曾去找告訴人，是要去質問告訴人；案發前，伊有在臉書
    張貼持刀照片，對外表示要大開殺戒，人在長江路這些內容
    ，因為伊當時被氣到，伊要找告訴人，告訴人家有鐵門，告
    訴人一開門，伊就朝他的方向揮過去，當時確實有拿黑色鋸
    齒刀攻擊告訴人，因為伊很生氣，伊衝進去手拿刀就直接往
    告訴人揮過去，當時很生氣就亂揮，有砍到告訴人的身體；
    伊有收到羈押聲請書繕本，伊對檢察官聲請羈押所認犯罪事
    實全部承認等語（見偵卷第153至159頁、原審109年度聲羈
    字第378號卷第17頁至第20頁）。足見被告曾坦承其因告訴
    人向其父黃慶珍陳述遭解僱等情事以致對告訴人心有憤怒而
    張貼動態訊息，並攜帶鋸齒刀至長江路住處持刀朝告訴人揮
    砍。
  ㈡告訴人之指訴及證人之證述： 
  ⒈告訴人於偵查及原審審理中證稱：伊的綽號叫「叮噹」，跟
    被告是朋友，認識大概10幾年，在網咖打遊戲認識的，其實
    不一定常聯絡，109年10月間，伊跟被告是同一個老闆，伊
    介紹被告去的，是畫標線的公司；伊跟劉志忠、張唯星也是
    朋友，伊跟劉志忠、張唯星的交情，跟被告差不多，伊跟劉
    志忠、被告都曾是畫標線公司的同事；於109年10月初有天
    中午左右，被告到伊朋友劉志忠的家砸破門外玻璃，因為被
    告跟劉志忠好像有什麼糾紛，跟伊沒有關係，當時是劉志忠
    告訴張唯星，伊當時在張唯星住處，張唯星也同時告訴伊，
    伊有到劉志忠家那裡，看是不是真的，接著伊要找被告，但
    找不到被告，伊跟張唯星後來就在當天中午左右，到捷運新
    埔站3號出口附近就是賣地瓜的小攤找被告的爸爸，伊告訴
    他爸爸被告到伊朋友家砸破玻璃，被告不尊重伊，伊也跟他
    爸爸說老闆叫伊來交代被告不要做了，被告爸爸說「這死小
    孩又在惹事了」等語，當天後來，被告來伊住處找伊，被告
    在1樓很大聲叫「叮噹出來」、「給我下來」，伊在4樓家中
    不理會被告，伊也不太想惹事，伊想被告喊完伊沒有下去他
    應該就走了，結果後來被告就來4樓家中按電鈴，伊住處有
    一道鐵門、一道木門，木門在裡面，鐵門有鐵格子，一條一
    條的，還有紗窗，有一小塊是可以看到外面，伊先打開伊住
    處木門，鐵門沒打開，隔著鐵門透過空隙伊可以看到被告，
    但伊當時看不到被告有帶刀，被告說「你出來啦，我們下去
    樓下」，他語氣是不高興，有怒氣，伊媽媽說「大家都是朋
    友，開門讓他進來講」，伊媽媽坐在一邊做回收，伊就開鐵
    門，伊鐵門一打開，被告把那個鐵門往外撥開，被告一踏進
    來就立刻拿東西砍伊，由上往下砍伊頭部，被告是右手拿著
    ，有用毛巾綁著、夾克包著，說實在那瞬間真的很快，伊不
    知道被告拿什麼東西打伊，伊用雙手用力擋，有稍微擋到，
    但仍然砍到伊的頭，如果沒有擋就是直接打在頭上，伊是擋
    在拳頭那個地方，類似刀把，接下來被告又繼續砍，又砍伊
    的頭，伊有用左手用力抓被告的手腕，但還是有被砍到頭，
    被告連兩下是砍頭，被告也有說伊斷他的路、「幹你娘、給
    你死」（台語）等語，講不只一次，被告當時眼神就是要給
    伊死，被告往伊頭部砍幾下伊真的沒有記憶，但不止兩下，
    也有要往身上砍到，要往伊右邊肩膀砍，伊就是一直擋、一
    直擋、一直閃，伊頭部、手有被砍到，伊食指有被砍到，伊
    也有被砍到腰，腰只有一點，算擦傷，後來伊抓住被告手腕
    ，被告另一隻手就堵住伊脖子，伊一隻手抓住他，一隻手護
    著脖子，伊都快要沒辦法呼吸，伊一直要把他推出去，但推
    不出去，伊媽媽見狀過來幫忙抱住阻止被告，並求被告說「
    有什麼事好好講，看在阿姨的面子上，不要繼續了」、「給
    阿姨一個面子，好好講不要這樣」等語，就是勸他，被告才
    說「好，我到樓下等你」，伊是因為流血才知道那個是刀，
    毛巾原本是綁在被告拿著刀的手腕，外套在外面，被告攻擊
    伊時毛巾、外套很自然地掉在地上，被告的毛巾、外套留在
    現場，毛巾後來伊媽媽把它拿去擦地板的血，扔掉了；伊當
    時沒有先動手攻擊被告，所做的只是為了防衛，伊手上也沒
    有拿任何東西；伊女朋友當時在場，但在房間內一直不敢出
    來，沒有看到過程，到後面伊女朋友看到都是血，嚇到了就
    打電話給張唯星告知伊被人家砍了，張唯星、劉志忠剛好在
    一起，就一起過來找伊，劉志忠說他有叫救護車，伊聽到救
    護車聲音就自己下樓，伊上救護車時在1樓有看到被告、劉
    志忠、張唯星，沒有人陪伊去醫院，包紮完後就直接上警車
    去警察局做筆錄；被告的行為造成伊頭、右拇指、右食指、
    左胸等多處受傷，後來醫生說頭部要縫針，醫生說一定要縫
    ，不縫要兩個月才會好，縫的話大概一個禮拜就好，但整個
    頭髮要剃掉，伊怕針，醫生說不縫也是伊的權利，不要的話
    也不會勉強，所以後來沒有縫，只有塗藥包紮等語（見偵卷
    第153至159頁、原審卷一第215至274頁、第299至301頁、第
    307 至308-9 頁）。告訴人於偵訊及原審審理時就被告當時
    持刀朝其頭部附近連續揮砍多次之基本情節前後相符。
  ⒉證人即告訴人母親黃秋妹於原審審理時證稱：被告是伊兒子
    （即告訴人黃子豪）工作上同事；109年10月4日中午，被告
    有叫告訴人的綽號要找他，可是當時告訴人不在家；同一天
    （109年10月4日）下午5、6點左右，伊在家裡（即長江路住
    處），被告與告訴人當時有發生肢體衝突，伊有在場，被告
    先敲家裡的門，敲門很大聲，告訴人有打開家裡的木門，伊
    家還有一個鐵門，被告就隔著鐵門大聲叫囂，被告跟告訴人
    好像有什麼誤會，告訴人本來是不想開門，那時候伊在忙，
    伊問告訴人「是誰？」，告訴人說是被告，伊就跟告訴人說
    ：「沒關係，大家朋友，有什麼問題、有誤會的話，大家撇
    開來講，講一講誤會就講開了，清楚就沒事了」等語，伊就
    叫告訴人開門，伊在客廳整理回收，就坐在旁邊而已，距離
    沒有很遠，告訴人就打開鐵門，鐵門一打開，看到被告右手
    拿刀子，有用毛巾、衣服包起來，毛巾綁在被告手腕，被告
    拿刀子由上往下從告訴人頭上敲下去，告訴人好像沒有擋到
    ，有碰到告訴人的頭部，當時被告眼神很激動，變得殺氣很
    重，被告持刀再揮，第二下告訴人有用手去擋，伊那時是坐
    著斜著看，被告將告訴人推到牆壁，被告很激動，被告說「
    要給你死啦！」（台語），講了很多次，被告講很激動的話
    ，伊就站起來靠近被告，那時被告攻擊告訴人，刀要砍告訴
    人的脖子部位，沒有砍到，告訴人也是一直抓，因為有擋到
    ，所以沒有砍到脖子，後來伊靠近時伊拉被告，伊說「不管
    怎麼樣，不要這樣子，看阿姨的面子上」等語，伊一直跟被
    告講，可是被告的刀子在告訴人的脖子上面，伊就跟他搶，
    伊有試著要拿下被告手中的刀，但沒有成功，伊沒有拿到那
    個刀，伊只有用到被告的手，伊看到告訴人一直在流血，流
    了滿面，伊跟被告勸說不要這樣，有什麼誤會讓它撇開來講
    ，要看在阿姨的面子上，伊一直勸被告，後來被告就軟下來
    了，被告的手就沒有再動作了，包刀的毛巾、衣服已掉在地
    上，接著被告就下樓去了，告訴人血流了滿地，流了好多，
    地上有血，後來地上是伊擦乾淨的，伊怕滑滑會跌倒等語（
    見原審卷一第274頁至第287頁）。就被告當時持刀朝告訴人
    頭部附近連續揮砍多次之基本情節，證人黃秋妹之證述與告
    訴人證述可互相印證。
  ⒊證人即告訴人之友人張唯星於警詢時證稱：伊與劉志忠得悉
    告訴人被被告砍得很嚴重後，伊跟劉志忠大約於109年10月4
    日18時許，到長江路住處，發現被告站在長江路住處樓下，
    右手還拿著黑色鋸齒刀，伊就問被告說「你有無砍黃子豪？
    」，被告向伊說「有」；伊看到被告手上有血跡，伊擔心告
    訴人有生命危險，衝上樓查看告訴人，隨後聽到警方來到樓
    下，伊就下來配合警方；之前告訴人有向被告的父親告狀等
    語（見偵卷第37頁至第40頁）。足見被告案發後在長江路住
    處樓下手持刀子且身上有血跡。
  ⒋證人即告訴人之友人劉志忠於警詢時證稱：於109年10月4日1
    8時許，伊得悉被告與告訴人在長江路住處發生衝突，就與
    張唯星共乘機車至長江路住處，被告在長江路住處樓下，手
    上有持1把黑色的鋸齒刀，伊上樓看到告訴人，告訴人頭部
    都是血，被告與告訴人好像之前有嫌隙等語（見偵卷第41頁
    至第43頁）。足見被告案發後在長江路住處樓下手持刀子且
    身上有血跡且告訴人當時頭部受傷流血。
  ⒌證人即被告之父黃慶珍於原審審理時證稱：109年10月4日告
    訴人跟一個朋友有來伊的地瓜攤告訴伊被告不去工作也不說
    ，放人家鴿子，也說被告去別人家裡亂，砸窗戶、砸玻璃等
    語，伊回去吃飯就罵被告「你最近是都吃藥嗎，不然你都亂
    來」、「你給我注意一點」，伊準備要打被告，被告就跑出
    去了；當天被告打電話給伊，跟伊說他跑去打「叮噹」（即
    告訴人），伊就說那就快點送醫院，看要怎麼樣，要不要拿
    錢過去等語（見原審卷一第289至301頁）。可見案發前證人
    黃慶珍有因告訴人對其陳述之情事而責難被告，且被告亦告
    知其父親黃慶珍有砍傷告訴人。
  ㈢被告把鋸齒刀以毛巾綑綁在手上並發布在社群軟體：
　⒈被告於警詢時供稱：扣案的鋸齒刀與伊在社群軟體發布含有
    手持鋸齒刀照片中的刀子是同一把等語（見偵卷第17頁至第
    18頁）；又被告於109年10月4日14時30分許，在社群軟體臉
    書限時動態上發布含有右手持刀子1把（以白色毛巾綑綁在
    右手手腕固定）照片及「人生嘛我要大開殺戒！人在長江路
    路」文字之訊息，衡以時間相近，並有扣押筆錄、扣押物品
    目錄表、開殺動態訊息翻拍照片存卷可考（見偵卷第61頁至
    第65頁、第85頁至第89頁）。
　⒉綜合以觀，可見告訴人、黃秋妹證述被告以毛巾綑綁持刀一
    節，尚難認係胡亂編造之虛詞。
  ㈣扣案之鋸齒刀經原審當庭勘驗，勘驗結果為：
　⒈刀身有數道溝槽，刀刃部分呈鋸齒狀，刀柄部分稍有彎曲便
    於手持使用。從刀柄前端至刀刃最前端約20公分（即刀身長
    度），刀柄末端至刀刃最前端約32.5公分（即全長）。刀身
    最寬寬度為3.3公分，刀身最窄寬度為2.5公分以下至刀身前
    端刀鋒收合呈一尖型。刀刃有相當的鋒利程度，且依刀身形
    狀，切割、砍刺均可為之。有原審勘驗筆錄在卷可查（含勘
    驗照片，見原審卷一第117頁、第119頁至第125頁、本院卷
    第207頁）。
　⒉又被告於原審及本院審理時供稱：伊曾使用上開鋸齒刀切樹
    枝、挖土等語（見原審卷一第112頁、本院卷第196頁）。綜
    合以觀，堪認鋸齒刀有相當之長度及鋒利度，呈鋸齒狀之刀
    刃砍入皮肉顯能對人體造成相當之傷害。
  ㈤告訴人所受傷勢：
　⒈告訴人遭被告砍殺後，其頭部皮肉裂開、傷痕出血且清晰可
    見，頭部裂開血痕甚為明顯且有相當長度，又告訴人全身沾
    滿鮮血，地上亦有血跡，告訴人頭部、胸部下方近肋骨處、
    手指均有以紗布包紮，被告為警盤查當時右手有血跡，有告
    訴人傷勢照片、現場照片在卷可考（見偵卷第77頁至第78頁
    、第80頁至第82頁、第85頁）。又告訴人當日至急診就醫後
    ，醫囑門診追蹤複查且患部當天次日宜抬靜休，不宜負重與
    劇烈運動，傷口不宜浸水與污染，有新北市立聯合醫院診斷
    證明書在卷可查（見偵卷第73頁）。再查就告訴人頭部傷勢
    ，告訴人就醫時不願縫合，另病歷記載「外傷」、「自訴遭
    人拿麵包刀攻擊，頭頂、右手第一指L/W」，並在「人形圖
    」頭頂處描繪直線及在手指等處標註等節，亦有新北市立聯
    合醫院109年11月30日新北醫歷字第1093533890號函及所附
    告訴人109年10月4日就醫病歷相關資料在卷可查（見本院卷
    一第61頁至第69頁），綜合以觀，堪認告訴人所受傷勢非輕
    ，亦可由此窺見被告下手時力道之猛烈程度。
  ⒉本院再次函詢新北市立聯合醫院，告訴人所受傷勢是否致其
    死亡之危險，新北市立聯合醫院雖函復告訴人之傷勢不會有
    致死之危險，惟查：
　⑴新北市立聯合醫院於案發後診斷告訴人受有頭面、右拇指、
    右食指、左胸多處挫傷等傷害，但未診斷該等傷勢並非刀具
    所造成，亦未記載告訴人自訴「遭人拿麵包刀攻擊，頭頂、
    右手第一指L/W」有何不實，是診斷並未排除告訴人所受傷
    勢係被告持刀揮砍造成，應先敘明。再者，告訴人頭部皮肉
    裂開、傷痕出血且清晰可見，頭部裂開血痕甚為明顯且有相
    當長度，又告訴人全身沾滿鮮血，有告訴人傷勢及現場照片
    在卷可考（見偵卷第77至78頁、第80至82頁、第85頁）。再
    告訴人於偵訊及原審時證稱：被告的行為造成頭、右拇指、
    右食指、左胸等多處受傷，醫生說有頭部傷勢有12公分長，
    醫生本來說要剃頭，要幫伊頭部縫針，醫生說一定要縫，不
    縫要兩個月才會好，縫的話大概一個禮拜就好，但整個頭髮
    要剃掉，伊怕針，醫生說不縫也是伊的權利，伊不要的話也
    不會勉強，所以後來伊沒有縫，只有塗藥包紮等語（見偵卷
    第153至159頁、原審卷一第215至274頁、第299至301頁、第
    307至308-9頁）。
　⑵足見告訴人傷勢絕非輕微，衡以被告持刀揮砍告訴人當時，
    告訴人有奮力徒手阻擋且閃躲，告訴人之母黃秋妹亦再上前
    攔阻，告訴人仍受有上開傷勢（頭部為有相當長度且宜縫合
    之傷口），實不能以告訴人幸免於死或僅受上開傷勢，即推
    論被告當時即不具殺人犯意。
  ㈥綜上，告訴人所指訴情節既有前揭多項事證可資佐證，有相
    當可信度，是本院認被告因告訴人告知其父黃慶珍其被解雇
    等事，對告訴人心生不滿而張貼開殺動態訊息，並攜帶其所
    有之鋸齒刀，於109年10月4日18時許至長江路住處門外，先
    以毛巾將鋸齒刀捆綁在右手手腕上固定復以外套遮掩後，再
    隔鐵門與告訴人口頭爭執後，一見告訴人打開鐵門，隨即持
    鋸齒刀朝告訴人頭部附近連續揮砍多次，並同時口呼「給你
    死」（台語）多次，告訴人見狀奮力徒手阻擋及閃躲，在現
    場之告訴人母親黃秋妹見狀再上前攔阻，幸未造成告訴人死
    亡結果，惟告訴人仍因而當場受有頭面、右拇指、右食指、
    左胸多處挫傷等傷害，經黃秋妹不斷哀求苦勸，被告始罷手
    而持鋸齒刀下樓，毛巾、外套則留落現場地面。
  ㈦被告有殺人犯意且被告之辯解不可採：
　⒈按刑法上殺人未遂與傷害之區別，應視加害人有無殺意為斷
    ，不能因加害人與被害人素不相識，原無宿怨，即推斷認為
    無殺人之故意。而被害人所受之傷害程度，亦不能據為認定
    有無殺意之唯一標準，但加害人下手之輕重、加害之部位等
    ，於審究犯意方面，仍不失為重要參考資料；細言之，殺人
    決意，乃行為人的主觀意念，此主觀決意，透過客觀行為外
    顯；外顯行為則包含準備行為、實施行為及事後善後行為等
    。故而，審理事實的法院，自應就調查所得的各項客觀事實
    ，予以綜合判斷，以探究、認定行為人的主觀犯意，亦即應
    審酌當時所存在的一切客觀情況，例如行為人與被害人的關
    係；行為人與被害人事前之仇隙，是否足以引起殺人的動機
    ；行為當時的手段，是否猝然致被害人難以防備；攻擊力勁
    ，是否猛烈足致使人斃命；攻擊所用器具、部位、次數；及
    犯後處理情況等全盤併予審酌（最高法院107年度台上字第2
    858號判決意旨參照），判斷行為人於實施攻擊行為之際，
    是否具備殺人之犯意。
　⒉查被告係因告訴人向其父黃慶珍陳述解僱等情事以致對告訴
    人心有憤怒而張貼開殺動態訊息，並攜帶鋸齒刀至長江路住
    處，顯然被告與告訴人事先已有仇隙。又被告至長江路住處
    門外，先以毛巾將鋸齒刀捆綁在右手手腕上固定復以外套遮
    掩後，一見告訴人打開鐵門，隨即持鋸齒刀朝告訴人頭部附
    近連續揮砍多次，足見其以毛巾將鋸齒刀綁在手上應係意在
    防止揮砍力道過猛以致持刀脫落，以外套遮掩上開刀子則應
    係意在蒙蔽告訴人視線以趁人不備實施攻擊，以此觀之，被
    告顯然係蓄意預謀而經充分思考有計畫性地欲以突襲方式持
    刀朝告訴人頭部附近連續揮砍。
　⒊再者，頭頸部為腦顱所在且大動脈經過，為人體重要部位，
    而鋸齒刀有相當之長度及鋒利度，呈鋸齒狀之刀刃砍入皮肉
    顯能對人體造成相當之傷害，此情當為被告所知悉，被告持
    刀對告訴人頭部附近連續揮砍，倘未有受抵擋、受阻攔、被
    閃躲之情形，持刀中告訴人頭頸部有相當高的可能性會致告
    訴人大出血以致死亡，被告對該等常情斷不能諉為不知。復
    以，告訴人對被告之連續持刀多次攻擊雖已奮力徒手阻擋且
    閃躲，而告訴人之母親黃秋妹亦上前攔阻，被告之攻擊仍然
    造成告訴人受有頭面、右拇指、右食指、左胸多處挫傷等傷
    害，而用以將刀綑綁在被告右手手腕固定之毛巾亦落在現場
    地板，綜合以觀，堪認被告當時肢體動作之幅度非微、下手
    揮砍之力道非輕。
　⒋更且，被告對告訴人心有憤怒而張貼動態訊息，而開殺動態
    訊息中含有右手持鋸齒刀1把（以白色毛巾將刀子綑綁在右
    手手腕固定）照片及「人生嘛我要大開殺戒！人在長江路路
    」文字之訊息，而案發時被告持刀下手連續揮砍告訴人亦同
    時口呼「給你死」（台語）多次，又被告當時眼神兇狠、殺
    氣很重一節，業經告訴人及證人黃秋妹於原審審理時證述明
    確（見原審卷一第217頁、第286頁），由案發前至案發當時
    被告言行以觀，可知被告內心情緒爆裂已無法壓抑忍耐而將
    其欲取告訴人性命之意思充分顯露於外。
　⒌又多年友人反目成仇所在多有，一時怒極而欲取人性命亦非
    罕見，是尚無法僅以認識多年及一時氣憤為由即認定被告無
    殺人故意。案發時告訴人之母黃秋妹一開始雖察覺異狀然尚
    不及有何作為，待其起身後始介入衝突，又其當時係持續勸
    說被告，甚且不顧利刃危險上前欲奪刀，告訴人母親不顧自
    身安危上前攔阻及哀求之行為，逐漸打動被告使其罷手，實
    不能倒果為因反而推論被告動手之時即不具殺人犯意。
  ⒍雖被告罷手後留在現場樓下等待告訴人直至告訴人送醫，惟
　  被告並無任何幫忙救助行為，至多僅能認被告案發後願意面
　  對司法追查或心中有所後悔，顯不足以證明被告並無殺人故
　  意。
  ⒎另辯護人以告訴人警詢時所述與原審審理時之證述前後不   
   一，告訴人於原審審理時之證述不可信云云。惟告訴人雖於
　  警詢時就事發經過證稱「伊才發現他拿的是一支刀械，就先
　  往伊的頭部砍一刀，之後等伊回過神來，他要砍第二刀時，
　  伊一律用左手擋刀但我的左手溜掉，所以右手被他砍傷」
　  （見偵卷第34頁）；證人黃秋妹雖於警詢時證稱：「第一刀
　  被告砍告訴人頭部、第二刀砍告訴人頭部時被告訴人右手擋
　  住所以砍到他的右手」（見偵卷第50頁），以形式上觀之，
　  雖與告訴人於原審審理時證稱：伊不知道被告拿什麼東西打
　  伊，伊用雙手用力擋，有稍微擋到，但仍然砍到伊的頭，如
　  果沒有擋就是直接打在頭上，伊是擋在拳頭那個地方，類似
　  刀把，接下來被告又繼續砍，又砍伊的頭，伊有用左手用力
　  抓被告的手腕，但還是有被砍到頭，被告連兩下是砍頭等語
　  （見原審卷一第215至274頁、第299至301頁、第307至308-9
　  頁）雖稍有差異。然被告當時連續揮砍多次且告訴人有徒手
　  阻擋且閃躲、黃秋妹上前攔阻一情，告訴人於偵訊及原審審
　  理時、證人黃秋妹於原審審理時證述之基本情節互核相符，
　  且有診斷證明書可資佐參。辯護人以證人所述枝微末節的細
　  微差異而認告訴人於原審審理時證述全不可信，毫無足取。
  ⒏又告訴人固於警詢時證稱：被告的開殺動態訊息是警方提示
　  給伊看伊才知道等語（見偵卷第34頁），雖與告訴人於原審
　  審理時證稱：被告的動態訊息在當天案發前張唯星有給伊看
　  過等語（見原審卷一第215至274頁、第299至301頁、第307
　  至308-9頁），其內容並不一致。惟被告既已發佈開殺動態
　  訊息，且已標示時間，告訴人何時看過動態訊息並非認定被
　  告是否有殺人犯意之重點，難認告訴人對何時知悉被告之開
　  殺動態訊息有編造虛詞之動機，尚無法僅因細節之證述有所
　  差異而逕認告訴人於原審審理時證述洵非可採，辯護人該部
　  分所辯應非可採。
  ⒐末查，告訴人證稱：伊跟張唯星在案發（即109年10月4日）
　  當天中午左右，到捷運新埔站3號出口附近就是賣地瓜的小
　  攤找被告的爸爸，伊告訴他爸爸被告到伊朋友家砸破玻璃，
　  被告不尊重伊，伊也跟他爸爸說老闆叫伊來交代被告不要做
　  了，被告爸爸說「這死小孩又在惹事了」等語（見原審卷一
　  第215至274頁、第299至301頁、第307至308-9頁）；且被告
　  於偵訊時曾供稱：告訴人跑去跟伊父親說伊沒工作，就去找
　  人麻煩等語，他沒必要去找伊爸爸，可以直接找伊，所以很
　  不高興，伊被爸爸罵後，就跑去附近的全家商店喝酒，就發
　  了動態，心情更不好就去找他了，伊認為十幾年的朋友，何
　  必這樣，一時氣憤就拿刀去他家等語如前（見偵卷第153頁
　  至第159頁）。足見被告曾坦承其因告訴人向其父黃慶珍陳
　  述被告解僱等情事以致對告訴人心有憤怒而張貼開殺動態訊
　  息，而被告的開殺動態訊息係於109年10月4日14時20分許張
　  貼（見偵卷第85頁至第89頁）。衡以證人黃慶珍於原審審理
　  時曾一度證稱：告訴人來地瓜攤找伊，那時間伊忘記了，反
　  正是要吃飯的時間等語（見原審卷一第289至301頁）。堪認
　  證人黃慶珍證稱告訴人是於109年10月4日當天下午4、5點來
　  找黃慶珍一節，就時間點而言，屬記憶有誤，應是當天中午
　  左右前往告訴人父親地瓜攤，向被告父黃慶珍陳述被解僱等
　  情事以致對告訴人心有憤怒而張貼開殺動態訊息，併予陳
　  明。
  ㈧綜上所述，堪認被告係基於殺人犯意，持刀連續揮砍告訴人
　  頭部附近多次，被告有殺人犯意應堪認定。本案事證明確，
　  被告及辯護人所辯顯難採信，被告犯行堪以認定，應依法論
　  科。
二、論罪科刑：
  ㈠核被告所為，係犯刑法第271條第2項、第1項之殺人未遂罪。
    其傷害犯行為其殺人未遂犯行所吸收，不另論罪。
  ㈡被告前因詐欺罪，經原審以106年度簡字第5914號判處有期徒
    刑6月確定，於107年7月29日執行完畢，有本院被告前案紀
    錄表存卷可稽，其於有期徒刑執行完畢以後，5年內因故意
    再犯本案有期徒刑以上之罪，為累犯，本應依刑法第47條第
    1項規定加重其刑。惟按司法院釋字第775號解釋，被告上開
    構成累犯之前科犯行係詐欺案件，與本案殺人未遂犯行，二
    者罪質不同，本院綜合上情，認就被告本案犯行，尚無依刑
    法第47條第1項規定加重其刑之必要，不予加重其刑，附此
    敘明。
  ㈢被告已著手殺人，但未生被害人死亡之結果，為未遂犯，依
    刑法第25條第2項規定，按既遂犯之刑減輕之。
三、原審本於同上見解，適用刑法第271條第2項、第1項、第25
    條第2項、第38條第2項前段之規定，並審酌被告僅因細故不
    滿告訴人，竟起意殺人而持刀至告訴人住處，入門踏戶在告
    訴人之母黃秋妹面前揮刀砍殺，欲取告訴人之性命，幸因告
    訴人阻擋及閃躲、黃秋妹不顧自身安危上前攔阻及哀求苦勸
    ，幸未釀成憾事，惟告訴人仍因而受有傷害，被告暴行造成
    告訴人身心嚴重受創，參酌其犯罪之動機、目的、手段、犯
    後態度，兼衡其犯後猶矢口否認殺人未遂犯行，事後由其父
    黃慶珍出面代為與告訴人達成和解，賠償告訴人新臺幣2萬
    元，有和解協議書存卷可查（見原審卷二第51頁），考量其
    國中畢業之教育程度，以擔任吊車助手為業，其家庭、經濟
    狀況及告訴人之意見等一切情狀，量處有期徒刑5年2月；並
    說明扣案之鋸齒刀1把，為被告所有，且為犯罪所用之物，
    依刑法第38條第2項前段規定宣告沒收。另說明：扣案之行
    動電話1支（ASUS牌，內含門號0000000000號），雖為被告
    所有，並無證據證明直接使用於被告殺人未遂犯行；另扣案
    之毛巾、外套，固被告為本案犯行時所用之物（毛巾係用以
    將上開刀子捆綁在被告右手手腕固定，外套用以遮掩），然
    尚難認該等物品為被告所有，參以告訴人於原審審理時證稱
    ：案發後上開毛巾遺留現場地面，黃秋妹拿去擦拭地面血跡
    ，業已丟棄等語（見原審卷一第250頁），均不予宣告沒收
    等情，其認事用法尚無不合，量刑亦稱妥適。被告上訴意旨
    ，係空言否認有殺人犯意，乃就原審依職權為證據取捨及心
    證形成之事項，反覆爭執，並無可採，復未就其主張另提出
    積極證據以實其說，其上訴為無理由，應予駁回。
據上論斷，應依刑事訴訟法第368條，判決如主文。　
本案經檢察官楊凱真提起公訴，檢察官邱美育到庭執行職務。
中　　華　　民　　國　　111 　年　　2 　　月　　16　　日
                  刑事第九庭    審判長法　官  潘翠雪
　　　　　　                          法　官  陳信旗
                                      法　官  陳俞婷
以上正本證明與原本無異。
如不服本判決，應於收受送達後20日內向本院提出上訴書狀，其
未敘述上訴之理由者並得於提起上訴後20日內向本院補提理由書
（均須按他造當事人之人數附繕本）「切勿逕送上級法院」。
                                      書記官  廖純瑜
中　　華　　民　　國　　111 　年　　2 　　月　　16　　日
附錄：本案論罪科刑法條全文　　　　　　　　　　　　　　　
中華民國刑法第271條
殺人者，處死刑、無期徒刑或十年以上有期徒刑。
前項之未遂犯罰之。
預備犯第一項之罪者，處二年以下有期徒刑。